臺北高等行政法院判決
　　　　　　　　　　　　　　　　　　 93年度訴字第01290號
　　　　　　　　　　　　　　　.
原　　　告　甲○○
被　　　告　勞工保險局
代　表　人　乙○總經理）住同.
訴訟代理人　丙○○
　　　　　　丁○○
上列當事人間因勞保事件，原告不服行政院勞工委員會中華民國
93年2月27日勞訴字第0920071616號訴願決定（發文日期：93年3
月5日），提起行政訴訟。本院判決如下：
　　主  文
原告之訴駁回。
訴訟費用由原告負擔。
　　事  實
一、事實概要：
    原告以宜蘭豆類加工業職業工會為投保單位，參加勞工保險
    為被保險人。原告以其罹患膀胱惡性腫瘤，於民國（下同）
    91年11月15日經審定成殘，於92年5月9日（被告收文日期）
    檢據申請殘廢給付。經被告審查，以其膀胱癌經治療已達到
    緩解，目前已追蹤1年半，並無再發跡象，不符合勞工保險
    條例第53條之請領規定，乃於92年7月10日以保給殘字第092
    60439880號函（下稱原處分）核定否准所請殘廢給付。原告
    不服，向勞工保險監理委員會申請審議，亦經該會於92年11
    月25日以92保監審字第3599號審定書駁回，原告仍不服，提
    起訴願遭決定駁回後，遂提起行政訴訟。
二、兩造聲明：
　(一)原告聲明：（原告未於言詞辯論期日到場，茲據其書狀所載
    ，記載其聲明及陳述）
    1.訴願決定、爭議審定及原處分均撤銷。
    2.被告應依勞工保險條例第53條勞工殘廢給付標準表第47項
      ，作成核付原告殘廢給付之行政處分。
　(二)被告聲明：如主文所示。
三、兩造之爭點：
　(一)原告主張之理由：
    1.勞工保險殘廢之定義，係指「勞動力的損失狀態」，然被
      保險人的疾病及勞動力的損失或喪失狀態，一般無法僅從
      病歷內容就能認定，故在醫療過程中，僅被保險人的主治
      醫師最為了解。原告配合醫師療程，目前雖已達緩解，但
      仍有頻尿、解尿困難之狀態；且經化療後，免疫系統受損
      ，體力及抵抗力弱，致原可從事之豆漿研磨、豆料搬運皆
      無法再做，而僅能從事電話聯絡訂貨或結帳等較輕便之工
      作，並經醫師診斷需長期追蹤治療，終身僅能從事輕便工
      作，已符合勞工保險殘廢給付標準表第47項之標準。詎被
      告卻以「台端之膀恍癌經兩項治療已達緩解，目前追蹤1
      年半，並無再發跡象」云云，否准給付。惟癌症於目前醫
      療尚無完全有效治癒之方法，通常醫師在討論存活率時，
      常會告知患者治療結果為緩解而非痊癒，因縱使短期內控
      制或完全治癒，疾病仍可能再復發或轉移，故其所謂「緩
      解」之定義僅是疾病之病徵消失，並非永久性痊癒，故原
      處分顯然違反經驗原則。
    2.按行政院勞工委員會79年3月10日台79勞保三字第O4451號
      函釋：「加保前有嚴重心身障害或明顯外在症狀或已診斷
      為紅斑性狼瘡、癌症、尿毒症等疾病不得就該事故請領給
      付。至於一般疾病，雖於加保前已罹患，依勞保條例第1
      條所揭櫫『為保障勞工生活、促進社會安全』應予給付為
      宜。」可知癌症絕非一般疾病，然與紅斑性狼瘡、尿毒症
      及嚴重身心障害或明顯外在症狀者同列為加保前經診斷即
      不得請領給付，蓋因其嚴重程度已達殘廢之標準之故也。
      而癌症名列每年國人10大死亡之首，亦為衛生署公告健保
      31種重大傷病之一，罹患癌症之嚴重性遠較「頭、頸、臉
      部、顏面醜形」等勞工殘廢給付標準表所殘障害項目為鉅
      ，則依「舉輕以明重」之法理，傷病程度較輕之障害項目
      尚列有殘廢等級以為勞動能力減損審理之標準，傷病程度
      較重之癌症患者（且是經過化療者）卻未於勞工殘廢給付
      標準表規定殘廢等級，顯失公允。
    3.特約專業醫師既非被告編制內之醫師，自不具備審核殘廢
      給付之法定職權，且其與被告間具有金錢酬庸利益關係，
      亦無法秉公處理，則被告依據其見解以為審核之認定，顯
      屬違法。
  (二)被告主張之理由：
    1.據原告92年5月9日檢據申請殘廢給付所送財團法人長庚紀
      念醫院林口醫學中心（下簡稱長庚醫院）出具之殘廢診斷
      書記載：「90年9月6日住院，90年9月10日膀胱內視鏡腫
      瘤刮除手術，90年9月12日出院。90年12月11日住院，90
      年12月12日膀胱內視鏡腫瘤刮除手術，90年12月13日出院
      。共經bcg膀胱灌注化學治療18次，現在穩定並於門診追
      蹤。」及被告向長庚醫院調閱原告病歷資料，送請專科醫
      師審查之審查意見認：「謝先生之膀胱癌經兩次治療已達
      緩解，目前已追蹤1年半，並無再發跡象，故不符合給付
      標準，請繼續追蹤。」被告據此否准原告所請。而原告不
      服，向勞工保險監理委員會申請審議，被告為求慎重，復
      將病歷等相關資料送請另位專科醫師審查，其審查意見亦
      認：「病人自訴血尿及解尿困難，但紀錄顯示：92年1月
      及92年4月之尿液檢查均無血尿，92年2月10日及92年5月
      19日2次膀胱鏡均無異常發現。膀胱癌僅接受刮除手術，
      未損失臟器，不符合給付規定。」故原處分並無違誤。再
      據勞工保險監理委員會特約專科醫師審查，其審查意見亦
      認：「本病人因惡性膀胱腫瘤術後申請殘廢給付，依長庚
      醫院殘廢證明『膀胱鏡內視鏡腫瘤刮除手術及化學灌注治
      療』，本病人僅由內視鏡刮除腫瘤，並無任何膀胱切除，
      且追蹤期間無血尿或其他症狀，勞保局不以永久性殘廢核
      付為合理。」有審查意見表附審議卷可稽。綜上，本件既
      先後經被告及勞工保險監理委員會3位專科醫師審查咸認
      原告所患膀胱癌不符合殘廢給付規定，被告否准所請殘廢
      給付，並無不合。
    2.原告另主張被告之特約醫師非編制內之醫師，無審核殘廢
      給付之權利云云。按被告審核殘廢給付案件，須就被保險
      人所送之殘廢診斷書及病歷等資料加以審查，前開資料之
      判讀涉及高度醫學專業知識，故勞工保險局組織條例第11
      條第2項明定被告得視業務需要聘用兼任醫師12人至20人
      ，是被告聘請專業醫師提供意見俾利審查，並無不合。
　　理  由
一、本件原告經合法通知，無正當理由未於言詞辯論期日到場，
    核無民事訴訟法第386條各款所列情形，爰依行政訴訟法第
    218條準用民事訴訟法第385條第1項前段，由被告聲請而為
    一造辯論判決。
二、原告起訴時，被告之代表人為廖碧英，嗣於訴訟中變更為乙
    ○，茲據新任代表人具狀聲明承受訴訟，核無不合，應予准
    許。
三、原告主張：原告經治療，目前雖已達緩解，但仍有頻尿、解
    尿困難之狀態；且經化療後，免疫系統受損，體力及抵抗力
    弱，致原可從事之豆漿研磨、豆料搬運皆無法再做，而僅能
    從事電話聯絡訂貨或結帳等較輕便之工作，並經醫師診斷需
    長期追蹤治療，終身僅能從事輕便工作，已符合勞工保險殘
    廢給付標準表第47項之標準，據此，依行政訴訟法第5條第2
    項及勞工保險條例第53條第1項附表二給付標準第47項規定
    ，求為判決撤銷訴願決定、爭議審定及原處分，並命被告核
    付原告殘廢給付云云。被告則以：原告膀胱癌經治療已達到
    緩解，目前已追蹤1年半，並無再發跡象，不符合勞工保險
    條例第53條之請領規定，原處分否准所請殘廢給付，並無違
    誤，求為判決駁回原告之訴等語。
四、按勞工保險條例第28條規定：「保險人為審核保險給付或勞
    工保險監理委員會為審議保險爭議事項，必要時得向投保單
    位、特約醫療院、所或其他有關機關調查被保險人與保險有
    關之文件。」第53條規定：「（第1項）被保險人因普通傷
    害或罹患普通疾病，經治療終止後，如身體遺存障害，適合
    殘廢給付標準表規定之項目，並經保險人自設或特約醫院診
    斷為永久殘廢者，得按其平均月投保薪資，依同表規定之殘
    廢等級及給付標準，1次請領殘廢補助費，殘廢給付標準表
    如附表二。（第2項）被保險人領取普通傷病給付期滿，或
    其所患普通傷病經治療1年以上尚未痊癒，如身體遺存障害
    ，適合殘廢給付標準表規定之項目，並經保險人自設或特約
    醫院診斷為永不能復原者，得比照前項規定辦理。」勞工保
    險殘廢給付標準表「胸腹部臟器障害」系列第47項規定：「
    胸腹臟器機能遺存顯著障害，終身衹能從事輕便工作者。」
    為第7等級殘廢，給付440日；第52項規定：「胸腹部臟器遺
    存障害者。」為第12等級殘廢，給付100日。勞工保險殘廢
    給付標準表「胸腹部臟器障害」系列附註二規定：「胸腹部
    臟器障害等級之審定：胸腹部臟器機能遺存障害，須將症狀
    綜合衡量，永久喪失勞動能力與影響其日常生活活動或社會
    生活活動之狀況及需他人扶助之情形，比照精神、神精障害
    等級審定基本原則，綜合審定其等級。」附註六規定：「『
    胸腹部臟器遺存障害者』係指胸腹部遺存機能障害，致工作
    上確有明顯之阻害而由醫學上可予證明者，如膀胱括約肌變
    化所致之尿失禁或肛門括約肌不全（因斷裂等）所致之大便
    失禁者，適用第52項第12級。至於施行胃或膽囊切除術，如
    經過順利，未遺存明顯之永久性機能障礙者，不在給付範圍
    。」
五、原告為勞工保險被保險人，以其罹患膀胱惡性腫瘤，於91年
    11月15日經審定成殘，於92年5月9日檢據向被告申請殘廢給
    付等情，有勞工保險給付申請書、勞工保險殘廢診斷書附原
    處分卷可稽。
六、本件之爭執，在於原告之膀胱是否有遺存如勞工保險殘廢給
    付標準表所稱之障害？經查：
  (一)原告固據提出長庚醫院92年4月2日掣給之勞工保險殘廢診斷
    書記載：「膀胱惡性腫瘤。殘廢部位膀胱」，惟治療經過記
    載：「90年9月6日住院，90年9月10日膀胱內視鏡腫瘤刮除
    手術，90年9月12日出院。90年12月11日住院，90年12月12
    日膀胱內視鏡腫瘤刮除手術，90年12月13日出院。共經bcg
    膀胱灌注化學治療18次，現在穩定並於門診追蹤。」且依該
    醫院檢送之病歷資料，原告92年1月及92年4月之尿液檢查均
    無血尿，原告於92年5月19日接受膀胱鏡檢查結果顯示「膀
    胱無腫瘤、無結石，兩側輸尿管開口乾淨，前列腺無肥大，
    尿道無問題」（Bladder:No tumor. No Stone. BUO:clear,
    Prostate:no enlarged, Urethra:OK），可知原告膀胱癌僅
    接受刮除手術，未損失臟器，且膀胱機能未見於工作上有明
    顯之阻害，原告之狀況尚難謂符合前揭附註六規定之「胸腹
    部遺存機能障害，致工作上確有明顯之阻害而由醫學上可予
    證明者」之要件。
  (二)被告將上開病歷資料送請專科醫師審查之審查意見認：「謝
    先生之膀胱癌經兩次治療已達緩解，目前已追蹤1年半，並
    無再發跡象，故不符合給付標準，請繼續追蹤。」復經送請
    另位專科醫師審查，其審查意見亦認：「病人自訴血尿及解
    尿困難，但紀錄顯示：92年1月及92年4月之尿液檢查均無血
    尿，92年2月10日及92年5月19日2次膀胱鏡均無異常發現。
    膀胱癌僅接受刮除手術，未損失臟器，不符合給付規定。」
    再據勞工保險監理委員會特約專科醫師審查，其審查意見亦
    認：「本病人因惡性膀胱腫瘤術後申請殘廢給付，依長庚醫
    院殘廢證明『膀胱鏡內視鏡腫瘤刮除手術及化學灌注治療』
    ，本病人僅由內視鏡刮除腫瘤，並無任何膀胱切除，且追蹤
    期間無血尿或其他症狀，勞保局不以永久性殘廢核付為合理
    。」各有審查意見表附原處分卷及審議卷可參，亦同此見解
    。
  (三)原告另主張被告之特約醫師非編制內之醫師，無審核殘廢給
    付之權利云云。惟按被告審核殘廢給付案件，須就被保險人
    所送之殘廢診斷書及病歷等資料加以審查，前開資料之判讀
    涉及高度醫學專業知識，勞工保險局組織條例第11條第2項
    明定被告得視業務需要聘用兼任醫師12人至20人，是被告聘
    請專業醫師提供意見，以為准否之參考依據，於法並無不合
    ，附此敘明。
七、綜上所述，原告主張均無可採，原處分以其膀胱癌經治療已
    達到緩解，目前已追蹤1年半，並無再發跡象，不符合勞工
    保險條例第53條之請領規定，否准所請殘廢給付，認事用法
    ，並無違誤，爭議審定及訴願決定，遞予維持，亦無不合，
    原告訴請如聲明所示，於法無據，應予駁回。
據上論結，本件原告之訴為無理由，依行政訴訟法第218條、第
98條第3項前段，民事訴訟法第385條第1項前段，判決如主文。
中　　華　　民　　國　　94　　年　 　5　　月　 11  　 日
                            第三庭審判長法  官　王立杰
                                        法  官  王碧芳
                                        法  官  胡方新
上為正本係照原本作成。
如不服本判決，應於送達後20日內，向本院提出上訴狀並表明上
訴理由，如於本判決宣示後送達前提起上訴者，應於判決送達後
20日內補提上訴理由書（須按他造人數附繕本）。
中　　華　　民　　國　　94　　年　 　5　　月　 11  　 日
                                        書記官  陳幸潔
